臺灣高等法院臺南分院刑事判決
111年度上易字第421號
上  訴  人  臺灣臺南地方檢察署檢察官
被      告  陳睿謙

上列上訴人因被告恐嚇取財等案件，不服臺灣臺南地方法院111
年度易字第506號中華民國111年6月29日第一審判決（起訴案號
：臺灣臺南地方檢察署111年度偵字第8971號），提起上訴，本
院判決如下：
    主  文
原判決關於沒收部分撤銷。
其他上訴駁回（即原判決所處之刑部分）。
    事實及理由
一、按刑事訴訟法第348條規定：「上訴得對於判決之一部為之
    。對於判決之一部上訴者，其有關係之部分，視為亦已上訴
    。但有關係之部分為無罪、免訴或不受理者，不在此限。上
    訴得明示僅就判決之刑、沒收或保安處分一部為之」。是本
    案上訴之效力及其範圍，應依現行刑事訴訟法第348條規定
    判斷，合先敘明。
二、原審於民國111年6月29日以111年度易字第506號判決判處被
    告犯恐嚇取財罪，處有期徒刑2年。緩刑5年，並應履行如原
    判決附表所示之調解成立內容。未扣案之犯罪所得1兩重之
    黃金項鏈1條沒收，於全部或一部不能沒收或不宜執行沒收
    時，追徵其價額。檢察官於收受該判決正本後，以原審量刑
    過輕為由提起上訴，被告則未上訴，經本院當庭向檢察官確
    認上訴範圍，稱僅就原判決量刑及沒收部分上訴，對於原判
    決認定之犯罪事實及罪名，表明未在上訴範圍（本院卷第68
    頁），足見檢察官對於本案請求審理之上訴範圍僅限於量刑
    及沒收部分。揆諸前開條文之規定，本案量刑、沒收部分與
    原判決犯罪事實、罪名之認定，可以分離審查，因此，本院
    爰僅就原判決量刑及沒收部分加以審理，其他關於本案犯罪
    事實及罪名，則不在本院審理範圍，先予說明。
三、因檢察官表明僅就原判決關於量刑及沒收部分提起上訴，故
    有關本案之犯罪事實、論罪部分之認定，均如第一審判決所
    記載（如附件）。
四、檢察官上訴意旨略以：告訴人之財產損害包括新臺幣（下同
    ）171萬元、1兩重之黃金項鏈1條、57分重之鑽戒1只，犯罪
    所生之損害非輕，雖已成立調解，然被告未履行如原判決附
    表所示之調解條件，且無任何口頭或書面通知請求延後或暫
    緩支付，被告顯無彌補過錯之心，犯罪後態度不佳，原審量
    刑是否過輕，有研求之餘地。沒收部分請依法處理等語。
五、本院撤銷改判及維持原判決之理由：
　㈠撤銷改判部分（即沒收部分）：
　⒈被告就本件雖有1兩重之黃金項鏈1條之犯罪所得。惟查，被
    告於本院時陳稱：黃金項鏈部分，我已還給告訴人了等語（
    本院卷第69頁），且告訴人亦稱：我與被告於110年11月19
    日私下簽立協議書，以177萬元（含黃金項鏈之價款6萬元）
    和解成立，之後被告有還我黃金項鏈，故在法院以171萬元
    （含已償還5萬5,000元部分）調解成立等語，有本院公務電
    話查詢紀錄表1份（本院卷第47頁）可稽，故被告確已將該
    黃金項鏈1條返還告訴人，依刑法第38條之1第5項之規定，
    應不予宣告沒收或追徵。
　⒉原審未予審酌被告已將黃金項鏈1條返還告訴人，而就未扣案
    之1兩重之黃金項鏈1條，宣告沒收或追徵，容有未洽，檢察
    官就此部分提起上訴，為有理由，自應由本院將原判決關於
    沒收部分撤銷，期臻適法。
　㈡維持原判決部分（即原判決所處之刑部分）：
　⒈按量刑係法院就繫屬個案犯罪所為之整體評價，乃事實審法
    院之職權裁量事項，而量刑判斷當否之準據，則應就判決整
    體觀察為綜合考量，不可擷取其中片段遽為評斷。苟其量刑
    已以行為人之責任為基礎，並斟酌刑法第57條各款所列情狀
    ，在法定刑度內酌量科刑，無偏執一端，或濫用其裁量權限
    ，致明顯失出失入情形，自不得任意指為不當或違法（最高
    法院75年度台上字第7033號、104年度台上字第2577號判決
    意旨參照）。原審以行為人之責任為基礎，審酌被告為圖獲
    取財物，竟對告訴人施以詐術及恐嚇之手段，使告訴人因受
    騙陷於錯誤、因心理產生恐懼而陸續交付錢財，而蒙受財產
    損失及精神上之苦痛。惟念及被告自司法警察調查至審理中
    均坦承犯行而無飾詞匿責，未無端浪費司法資源，犯後態度
    尚非惡劣，且前無犯罪前科，有臺灣高等法院被告前案紀錄
    表可參，素行並非欠佳。兼衡被告實行本件犯行取得之171
    萬元、1兩重之黃金項鏈1條（價值約6萬元）及57分重之鑽
    戒1只等錢財，數額價值非微而侵害程度非輕。暨被告自述
    國中畢業之智識程度，從事蔬果市場之搬菜工人，有1名未
    成年子女，需扶養63歲之母、65歲之父等一切情狀，量處被
    告有期徒刑2年。復說明：⑴被告未曾受有期徒刑以上刑之宣
    告，有臺灣高等法院被告前案紀錄表可憑，其因貪念失慮，
    致罹犯行，然知坦承犯行，認錯而未匿責，且與告訴人達成
    調解，有原審法院111年度南司刑移調字第403號調解筆錄1
    份可按，容見被告存有彌補過錯之心意，信經本次偵查、審
    理程序，當知所警惕而無再犯之虞，因認上開所宣告之刑以
    暫不執行為適當，爰依刑法第74條第1項第1款規定，併予諭
    知緩刑5年，以啟自新。又為兼顧告訴人之權益，確保被告
    於緩刑期間，能繼續按調解筆錄所承諾之賠償金額以及付款
    方式履行，以確實收緩刑之功效，故依刑法第74條第2項第3
    款規定，併諭知被告應履行如原判決附表所示之給付及條件
    。⑵被告實行本件犯行而取得之57分重之鑽戒1只，已返還告
    訴人，依刑法第38條之1第5項規定，無須再併予宣告沒收。
    又被告雖有171萬元之犯罪所得，然被告已與告訴人達成調
    解，已如前述，倘再就此部分犯罪所得宣告沒收或追徵，將
    對被告受憲法保障之財產權造成過度侵害，有逾達成刑法第
    38條之1規定所欲達成澈底剝奪犯罪所得目的之必要，而與
    比例原則不符，尚有過苛之虞，爰依刑法第38條之2第2項之
    規定，不予宣告沒收或追徵。本院認原判決關於本案科刑之
    部分，已依刑法第57條各款所列情狀審酌，而為量刑之準據
    ，經核並無量刑輕重失衡、裁量濫用之情形，而檢察官上訴
    請求從重量刑之理由，已為原判決審酌時作為量刑之參考因
    子，或尚不足以動搖原判決之量刑基礎，難認有據。
　⒉另被告雖就原判決附表所示之調解內容，僅履行5萬5,000元
    及111年7月之分期款項2萬5,000元，迄未履行111年8月、9
    月之分期款項。然查，被告於本院時陳稱：這幾個月我是因
    受傷住院有困難，始未履行調解條件，我有以電話告知並拍
    照住院的手環予告訴人的父親等語（本院卷第69頁），且告
    訴人亦稱：我於111年8月28日透過家人知道被告的腳受傷等
    語，有本院公務電話查詢紀錄表1份（本院卷第47頁）可考
    。由此可知，被告係因受傷住院之突發事故，始未依原判決
    附表所示之調解條件給付分期款項，且亦有將此未能履行之
    事由告知告訴人甚明。從而，檢察官上訴意旨以：被告未履
    行如原判決附表所示之調解條件，且無任何口頭或書面通知
    請求延後或暫緩支付，被告顯無彌補過錯之心，犯罪後態度
    不佳等語，容有誤會。
　⒊綜上所述，檢察官關於量刑之上訴，為無理由，應予駁回。
據上論斷，應依刑事訴訟法第368條、第369條第1項前段，判決
如主文。
本案經檢察官王宇承提起公訴，檢察官洪欣昇提起上訴，檢察官
劉榮堂到庭執行職務。
中　　華　　民　　國　　111 　年　　11　　月　　10　　日
                  刑事第一庭    審判長法  官　陳連發
                                      法  官　何秀燕
                                      法　官  洪榮家
以上正本證明與原本無異。
不得上訴。
　　　　　                            書記官　謝麗首
中　　華　　民　　國　　111 　年　　11　　月　　10　　日
附錄本案論罪科刑法條：
刑法第339條第1項：
意圖為自己或第三人不法之所有，以詐術使人將本人或第三人之
物交付者，處5年以下有期徒刑、拘役或科或併科50萬元以下罰
金。
刑法第346條第1項：
意圖為自己或第三人不法之所有，以恐嚇使人將本人或第三人之
物交付者，處6月以上5年以下有期徒刑，得併科3萬元以下罰金
。